臺灣臺中地方法院刑事判決　　　　　　　　　　　八十九年度交自字第一五號
　　自　訴　人　甲○○
　　自訴代理人　洪永叡律師
　　被　　　告　乙○○
　　選任辯護人　徐鼎賢
右列被告因過失傷害案件，經自訴人提起自訴，本院判決如左：
    主  文
乙○○因過失傷害人，致重傷，累犯，處有期徒刑陸月，如易科罰金，以參佰元折算
壹日。
    事  實
一、乙○○於民國（下同）八十六年間因違反麻醉藥品管理條例案件，經本院判處有
    期徒刑二月，於八十七年六月一日執行完畢，詎不知悔改，明知服用酒類後如已
    達不能安全駕駛動力交通工具之程度時，不得駕車，卻於八十八年十一月十九日
    晚上十一時四十分許，駕駛車牌號碼ＪＰＷ－六七六號機車，沿台中市○○路往
    大墩二街方向行駛，途經東興路與五權西路之設有號誌之交岔路口，原應注意遵
    守燈光號誌及汽車行駛時，駕駛人應注意車前狀況，並隨時採取必要之安全措施
    ，依當時天候為晴、路面無障礙、夜間有照明、視距良好之情況下，並非不能注
    意，竟疏未注意，且貿然闖越紅燈，適有甲○○騎乘車牌號碼ＳＳＵ－九一０號
    機車沿五權西路往大忠南路方向行駛，遇綠燈起步至該交岔路口，亦疏未注意車
    前狀況，乙○○因煞車不及而互撞，致甲○○人車倒地，受有頭部外傷合併腦挫
    傷、左側硬膜下血腫、腦內血腫、第二頸椎骨折併脫位及四肢癱瘓之重傷害，經
    警據報前往處理，乙○○至台中市林新醫院檢測血液酒精濃度測試值為八四．二
    五Mg/L，換算成吐氣酒精濃度值達０．四二Mg/L，始知乙○○有酒醉駕車情形。
二、案經甲○○委任洪永叡律師向本院提起自訴。
    理  由
一、訊據被告乙○○固坦承有於右揭時、地與自訴人發生車禍，惟辯稱伊已過路口三
    分之一，過路口時是黃燈，伊沒闖紅燈，係自訴人闖紅燈云云。惟查：
    (一)右揭犯罪事實，業據自訴人甲○○指訴明確，甲○○指訴稱：「我至該路口時
      剛好是綠燈，我騎的機車剛起動，乙○○行駛方向路口燈號是紅燈」（參九十
      年十月廿二日南屯派出所偵訊筆錄），復有台中市○○○道路交通事故調查表
      一份附卷可資佐證。
    (二)本件車禍經送台灣省台中市區車輛行車事故鑑定委員會鑑定結果認肇事因素之
      認定，取決各當事人車輛進入路口當時之號誌究係如何而定，有該會八十九年
      七月四日中市鑑字第八九０三四五號函一份附卷可稽，本院依卷附台中市警察
      局交通事故調查報告表之現場圖顯示，被告乙○○係沿東興路行駛，自訴人甲
      ○○係沿五權西路行駛，二人之撞擊點係在被告乙○○已過路口之四分之三，
      已接近到達路口之處，而甲○○係已過路口之二分之一，然由二人撞擊後，車
      子倒地之刮地痕看來，甲○○之刮痕二、七公尺，而被告乙○○之刮痕長達九
      公尺，可見被告乙○○之駕駛之速度甚快，甲○○駕駛之速度為正常行駛，有
      該調查報告表一份附卷可稽；而如依被告乙○○所言，行駛該交叉路口時，已
      過了交叉路口三分之一，該燈號突然轉為黃燈，顯有可疑，按以前揭所述，被
      告乙○○駕駛之速度甚快，如依其所稱依綠燈號誌已行駛交叉路口之三分之一
      ，被告應該早已過該路口，故被告乙○○所稱其已過交叉路口三分之一，該燈
      號突然轉為黃云云，顯不實在；再參以被告乙○○當天測量之血液酒精濃度測
      試數值為八四．二五mg/l，（換算成吐氣酒精濃度測試數值為０．四二mg/l）
      ，有林新醫院測量表附卷可稽，可見被告乙○○係酒後駕車，精神不集中，依
      其刮地痕達九公尺以觀，顯係速度甚快，其於警訊稱其時速三、四十公里，顯
      係卸責之詞，其所為之上述辯解即不可採，自訴人甲○○之指訴較為可信。綜
      上所述，本院認被告乙○○酒後駕車行駛至有號誌之交岔路口闖紅燈為本件車
      禍之肇事主因，自訴人甲○○遇綠燈起步時疏未注意車前之狀況為肇事次因。
      而自訴人甲○○因本件車禍受有頭部外傷合併腦挫傷、左側硬膜下血腫、腦內
      血腫、第二頸椎骨折併脫位及四肢癱瘓之重傷害，有台中市林新醫院診斷證明
      書一份及台中縣沙鹿鎮童綜合醫院八十九年十二月廿二日沙鹿童欽字第七０
      份附卷可稽。
    (三)按汽車駕駛人飲用酒類後其吐氣所含酒精濃度超過每公升０．二五毫克者，不
      得駕車；駕駛人應注意車前狀況，並隨時採取必要之安全措施；汽車行駛至交
      岔路口應遵守燈光號誌之指示；道路交通安全規則第一百十四條第二款、第九
      十四條第三項、第一百零二條第一項第一款分別定有明文。被告駕車自應注意
      前揭道路交通安全規則之規定，且依當時天候為晴、路面無障礙、夜間有照明
      、視距良好之情況下，並無不能注意之情形，被告應注意能注意而不注意而肇
      事，致被害人甲○○受有前揭所述之傷害，被告顯有過失，而被告之過失行為
      與被害人受傷間具有相當因果關係。雖被害人甲○○對本件車禍之發生亦與有
      過失，但不能因此解免被告之刑責。從而本案事證明確，被告犯行堪予認定。
二、核被告乙○○所為，係犯刑法第二百八十四條第一項後段因過失致重傷罪。被告
    酒後駕車致人受傷應依道路交通管理處罰條例第八十六條第一項加重其刑，又被
    告於八十六年間因違反麻醉藥品管理條例案件，經本院判處有期徒刑二月，於八
    十七年六月一日執行完畢，有台灣高等法院被告全國前案紀錄表一件可稽，其於
    五年之內，再犯有期徒刑以上之本罪，為累犯，依刑法第四十七條遞加重其刑。
    爰審酌被告過失程度，被害人所受傷害、犯後態度等一切情狀，量處如主文所示
    之刑，並諭知易科罰金之標準。
三、按刑法於八十八年四月二十一日經總統公布增訂第一百八十五條之三，將服用酒
    類不能安全駕駛動力交通工具而駕駛者，亦納入刑事處罰之範疇，該條規定並自
    同年月二十三日正式施行，犯本條之罪係屬抽象危險犯，其立法目的在嚇阻酒後
    駕車，危害公眾安全及防止交通事故之發生，條文中所稱「不能安全駕駛動力交
    通工具」係屬不確定之法律概念，除衡之行為人駕車時飲用酒類之程度及血液中
    酒精含量之多寡外，並應參以行為人當時之精神狀態、駕馭車輛之情形及對於交
    通號誌或指揮之遵守能力，以資相佐，斷非徒以飲酒數量作為取決是否成罪之唯
    一標準，否則，個人酒量殊異，偶因特殊情狀致未達平日精神狀態者亦所在多有
    ，欲以劃一標準遽為能否安全駕車或酒醉之論斷，誠屬難能，惟參考德國、美國
    之認定標準，駕駛人於呼氣中酒精濃度達每公升零點五五亳克以上者，肇事率為
    一般正常人之十倍，認為已達不能安全駕駛之標準，然在此標準以下之行為，如
    輔以其他客觀事實得作為不能安全駕駛之判斷時，亦屬之，法務部八十八年五月
    十八日法八八檢字第００一六六九號函亦採斯旨。本案被告乙○○檢測血液酒精
    濃度測試值為八四．二五Mg/L，換算成吐氣酒精濃度值達０．四二Mg/L，因不勝
    酒力闖紅燈肇事之客觀事實，足認被告已達不能安全駕駛動力交通工具程度，惟
    此涉公共危險罪，本件自訴人並未對此提起自訴，應由檢察官另行偵查。又刑法
    第四十一條業於九十年一月十日修正公布，同年月十二日生效，修正後刑法第四
    十一條第一項前段規定「犯最重本刑為五年以下有期徒刑以下之刑之罪，而受六
    個月以下有期徒刑或拘役之宣告，因身體、教育、職業、家庭之關係或其他正當
    事由，執行顯有困難者，得以一元以上三元以下折算一日，易科罰金。」，與修
    正前刑法第四十一條規定「犯最重本刑為三年以下有期徒刑以下之刑之罪，而受
    六個月以下有期徒刑或拘役之宣告，因身體、教育、職業、家庭之關係，執行顯
    有困難者，得以一元以上三元以下折算一日，易科罰金。」不同。比較新舊法結
    果，以新法較有利於行為人，故依刑法第二條第一項前段規定，本件自應適用裁
    判時之法律即修正後刑法第四十一條第一項前段之規定，併此敘明。
據上論斷，應依刑事訴訟法第三百四十三條、第二百九十九條第一項前段、道路交通
管理處罰條例第八十六條第一項、刑法第二條第一項前段、第二百八十四條第一項後
段、修正後刑法第四十一條第一項前段、第四十七條，罰金罰鍰提高標準條例第一條
前段、第二條，判決如主文。
中    華    民    國      九十一      年       三      月      二十二   日
                                  台灣台中地方法院交通法庭
                                      法  官  郭  德  進
右正本證明與原本無異。
如不服本判決，應於判決送達後十日內向本院提出上訴狀( 應附繕本 )，上訴於臺灣
高等法院臺中分院。
                                      書記官
中    華    民    國      九十一      年       三      月      二十七   日
刑法第二百八十四條第一項
因過失傷害人者，處六月以下有期徒刑、拘役或五百元以下罰金，致重傷者，處一年
以下有期徒刑、拘役或五百元以下罰金。
                                                                        Ｂ
